臺灣臺中地方法院民事判決
                                          111年度中小字第3082號
原      告  國泰世紀產物保險股份有限公司

法定代理人  陳萬祥
訴訟代理人  蔡佩蓉
被      告  彭達仁



上列當事人間請求損害賠償事件，本院於中華民國111年9月7日
言詞辯論終結，判決如下：
    主      文
被告應給付原告新台幣壹萬伍仟玖佰壹拾元及自民國一一一年四
月五日起至清償日止，按週年利率百分之五計算之利息。
原告其餘之訴駁回。
訴訟費用新台幣壹仟元由被告負擔。
本判決原告勝訴部分得假執行。
    事實及理由
一、被告（註：言詞辯論通知書送達時仍設籍於台中市○區○○路0
    00號，嗣於111年8月5日始設籍於台中○○○○○○○○，是仍為合
    法送達）經合法通知，無正當理由，未於言詞辯論期日到場
    ，核無民事訴訟法第386條各款所列情形，爰依原告之聲請
    ，由其一造辯論而為判決。
二、原告主張：被告於民國109年9月29日8時20分許，無照駕駛
    車牌號碼（下同）BCR-3125號自用小客車，沿台中市南屯區
    環中路外快車道往永春路方向行駛，於環中路四段與龍富十
    路口，向右變換至慢車道，因未注意車前狀態，致與同向前
    方之由原告承保訴外人高鋒企業有限公司所有並由訴外人黎
    宇翔所駕駛之8999-WK號自用小客車（下稱系爭保車）發生
    碰撞，致系爭保車毀損。被告過失撞損系爭保車，依民法第
    184條第1項及第196條規定，自應負損害賠償責任。玆因原
    告已依保險契約之約定賠付被保險人修復費用共計新台幣（
    下同）5萬6230元，爰依保險法第53條之規定提起本件訴訟
    。訴之聲明：被告應給付原告5萬6230元及自起訴狀繕本送
    達翌日起至清償日止，按週年利率5%計算之利息。
三、原告主張被告於上開時地，駕駛BCR-3125號自用小客車，因
    駕駛疏忽，與系爭保車發生碰撞，致系爭保車毀損，其已依
    保險契約賠付被保險人修復費用5萬6230元之事實，業據其
    提出任意車險賠案簽結內容表、系爭保車行車執照、道路交
    通事故現場圖、當事人登記聯單、初步分析研判表、車損照
    片、估價單、統一發票為證，並經本院向台中市政府警察局
    第四分局調取本件汽車交通事故道路交通事故初步分析研判
    表、交通事故現場圖、道路交通事故調查報告表、談話紀錄
    表、補充資料表、現場照片查閱屬實。被告未於言詞辯論期
    日到場，亦未提出書狀作何聲明或陳述，本院依調查證據之
    結果，堪認原告上開之主張為真實。 
四、按汽車行駛時，駕駛人應注意車前狀況及兩車併行之間隔，
    並隨時採取必要之安全措施，道路交通安全規則第94條第3
    項，定有明文。被告駕車自應注意上述道路交通安全規則，
    惟被告駕車行經本件車禍肇事地點，未注意車前狀況，以預
    防危險之發生，而依當時情形又無不能注意情事，則被告顯
    有過失已明。而系爭保車因被告之肇事行為，致受有損害，
    亦如前述。是被告之過失侵權行為與系爭保車受損間即有相
    當因果關係。
五、復按，因故意或過失，不法侵害他人之權利者，負損害賠償
    責任；復按不法毀損他人之物者，應向被害人賠償其物因毀
    損所減少之價值，民法第184條第1項前段及第196 條，分別
    定有明文。再按，物被毀損時，被害人依民法第196 條規定
    請求物被毀損所減少之價額，得以必要之修復費用為估定之
    標準（最高法院77年5月17日77年度第9次民事庭會議決議參
    照）。本件被告既過失不法毀損系爭保車，已如上述。是揆
    諸前開規定，自應負侵權行為損害賠償責任，則原告以修復
    金額作為賠償金額，自屬有據。又系爭保車之零件修理既係
    以新零件更換被損之舊零件，是依上說明，自應將零件折舊
    部分予以扣除。查系爭保車送修支出修理費合計5萬6230元
    ，其中零件費用為4萬4800元，工資費用為1,900元，塗裝9,
    530等情，業據原告陳明在卷，並有原告提出之估價單附卷
    可稽。而依行政院所頒「固定資產耐用年數表」及「固定資
    產折舊率表」之規定，小客車之耐用年數為5年，依定率遞
    減法每年折舊千分之369，其最後1年之折舊額，加歷年折舊
    累計額，其總和不得超過該資產成本原額之10分之9。再參
    照系爭車輛行車執照所示，其上載明該車係於96年7月出廠
    ，直至109年9月29日本件事故發生日止，實際使用日數顯已
    超過5年之耐用年數，關於零件折舊部分應受到不得超過10
    分之9之限制，故應以10分之9計算其折舊，以此為計，原告
    得請求之零件修理費為4,480元【計算式：44,800×（1－9/10
    ）＝4,480，元以下四捨五入】，再加計工資、塗裝費用，則
    被告應賠償之修理費合計為1萬5910元（計算式：4,480＋1,9
    00＋9,530＝15,910）。 
六、末按，被保險人因保險人應負保險責任之損失發生，而對於
    第三人有損失賠償請求權者，保險人得於給付賠償金額後，
    代位行使被保險人對於第三人之請求權，但其所請求之數額
    ，以不逾賠償金額為限，保險法第53條第1項規定甚明。又
    損害賠償祇應填補被害人實際損害，保險人代位被害人請求
    損害賠償時，依保險法第53條第1項規定，如其損害額超過
    或等於保險人已給付之賠償金額，固得就其賠償之範圍，代
    位請求賠償，如其損害額小於保險人已給付之賠償金額，則
    保險人所得代位請求者，應祇以該損害額為限，亦經最高法
    院65年台上字第2908號判例闡釋甚明。查本件原告因承保之
    系爭保車遭被告過失不法毀損，固已給付賠償金額5萬6230
    元予被保險人，有任意車險賠案簽結內容表附卷可參，但因
    系爭保車實際得請求賠償之修復金額僅1萬5910元，已如前
    述。從而，原告依保險法第53條第1項規定，代位請求被告
    賠償之範圍，亦僅得以該等損害額為限。是原告請求被告給
    付1萬5910元及自起訴狀繕本送達被告翌日（即111年4月5日
    ）起至清償日止，按週年利率5%計算之利息，為有理由，應
    予准許，爰為判決如主文第1項所示。逾此範圍之請求，即
    非正當，應予駁回。
七、本件係適用小額程序事件，就原告勝訴所為被告敗訴判決部
    分，爰依職權宣告假執行，並確定其訴訟費用額為1,000 元
    （即裁判費1,000元），由被告負擔。
八、本件原告之訴為一部有理由、一部無理由，依民事訴訟法第
    436條之23、第436條第2項、第385條第1項前段、第79 條、
    第436條之19第1項、第436條之20，判決如主文。
中　　華　　民　　國　　111 　年　　9 　　月　　14　　日
                    臺灣臺中地方法院臺中簡易庭
                                  法  官  陳添喜
正本係照原本作成。
如不服本判決，應於送達後20日內，以判決違背法令為理由，向
本院提出上訴狀並表明上訴理由（上訴理由應表明一、原判決所
違背之法令及其具體內容；二、依訴訟資料可認為原判決有違背
法令之具體事實），如於本判決宣示後送達前提起上訴者，應於
判決送達後20日內補提上訴理由書（須附繕本）。
中　　華　　民　　國　　111 　年　　9 　　月　　14　　日

                                  書記官  黃舜民